# 关于风险投资方变更入股价格，能否冲减资本公积

提问人：zhanglifa 时间：2014-12-04 11:05:03
我们公司在 2012 年接受风投投入资金 1400 万元，风投取得公司股权 200 万股，计入资本公积 1200 万元，每股价格 7 元。收入投资后账面做借：银行存款 贷：股本 、资本公积。由于某些原因， 2014 年 10 月份风投方觉得当时入股的价格偏高，经过协商，重新确定了入股价格为 5 元每股，风投方要求取得的股本数不变，因此公司需要退给投资方的投资款 400 万。退的投资款 400 万，能否通过冲减资本公积-股本溢价做财务账面处理？

回答人：chenyiwei
此次调整当初的入股价格，是否依据当初入股时签订的对赌协议进行？还是现在临时协商调整？ 如果按照当初的对赌条款进行调整，则表明当初接受风投入股时，不应将全部款项均计入实收资本和资本公积，至少有一部分应确认为金融负债，这部分金融负债在对赌期间内是以公允价值计量且其变动计入当期损益的。现在按约定退还部分投资款应作为该金融负债的结算处理。
如果当初没有对赌条款（这种可能性不大），现在双方临时协商确定退还部分投资款，则可以作为对资本公积的冲减处理。但这样做法的合法性存在疑问。中注协 2004 年 2 月发布的《专家技术援助小组信息公告第 8 号》（http://www.cicpa.org.cn/Professi ... 20121104_39504.html）就认为：“除非因企业减少注册资本而相应地减少“资本公积—资本溢价”，否则企业不能将“资本公积（资本溢价）”退还股东”。

提问人：zhanglifa 时间：2014-12-04 14:47:12
谢谢陈版主的答复。其实价格的变更是与对赌协议有关，但是不是直接的关系。当初签订对赌协议时，内容并不是变更股价，而是设定了资金使用费。由于现在不想让风投全部撤资，所以又临时协商确定变更入股价格，退还部分投资款。 那就是说，我们公司在会计处理层面的话可以冲减资本公积来退还投资款，但是在合法合规性方面会存在瑕疵。那这样做会不会造成公司后期ipo或者新三板的硬伤呢？

回答人：chenyiwei
如是，则会计处理要分两步走：一是终止确认原先与对赌协议相关的负债，将其按账面价值转为权益；二是作为权益分配减少资本公积。合规性问题建议咨询律师。